【裁判字號】    97,易,2741
【裁判日期】    970902
【裁判案由】    詐欺
【裁判全文】
臺灣臺中地方法院刑事判決              97年度易字第2741號
公  訴  人  臺灣臺中地方法院檢察署檢察官
被      告  乙○○
上列被告因詐欺案件，經檢察官提起公訴（臺灣臺中地方法院檢
察署96年度偵字第26422號），及移送併案審理 （臺灣嘉義地方
法院檢察署97年度偵字第1718號、97年度偵緝字第273號），本院
合議庭裁定改依簡式審判程序審理，茲判決如下：
    主    文
乙○○幫助意圖為自己不法之所有，以詐術使人將本人之物交付
，處拘役伍拾伍日，如易科罰金，以新臺幣壹仟元折算壹日。
    犯罪事實
一、乙○○明知金融機構之活期儲蓄存款帳戶應僅供個人使用，
    且任何人原得以無需負擔費用之方式，向金融機構申辦活期
    儲蓄存款帳戶，其申辦帳戶之數目在不同之金融機構間亦無
    限制，是於一般情形下，並無使用他人已開立帳戶之必要。
    而如有使用他人帳戶之需求者，除原即具有相當之信賴關係
    ，或有其他正當理由外，此種使用他人帳戶之情形既顯有異
    於常情之處，不無經人利用作為詐欺取財等財產犯罪之被害
    人匯款帳戶之可能。詎其竟仍基於即若因此而生幫助他人為
    詐欺取財之犯罪結果，亦不違背其本意之不確定故意，於96
    年11月初之某日，在臺北縣汐止市○○路○段6 巷10號住處
    ，將其申辦之聯邦商業銀行汐止分行帳號000000000000號帳
    戶之存摺及提款卡（含密碼）及另1 本遠東國際商業銀行忠
    孝分行帳號000000000000000 號帳戶之存摺及提款卡，交付
    某真實姓名不詳、自稱「蘇先生」之屬詐欺集團之成年男子
    。前開詐欺集團成員取得乙○○之帳戶資料後，即基於意圖
    為自己不法所有之犯意聯絡：(一)於96年11月3 日下午，撥打
    電話予甲○○，佯稱欲與甲○○援交，然需先匯款云云，甲○○不疑有他而陷於錯誤，於附表所示之時間，依指示至自
    動櫃員機操作，匯款如附表所示之款項至乙○○前開聯邦銀
    行帳戶內。(二)於96年11月7日，與在臺中市○○區○○街277
    巷25弄2 號上網之丙○○詢問是否願意援交，丙○○答應後
    ，即要求丙○○於附表所示之時間，到提款機前依指示操作
    確認身分，使丙○○陷於錯誤，在臺中市○○○路之台北富
    邦銀行操作提款機，匯款如附表所示之款項至乙○○遠東銀
    行帳戶內。
二、案經臺中市警察局第六分局報告臺灣臺中地方法院檢察署檢
    察官偵查起訴及嘉義縣警察局民雄分局報告臺灣嘉義地方法
    院檢察署檢察官移送本院併案審理。
    理  由
一、程序部分：簡式審判程序不適用傳聞法則
  (一)按簡式審判程序之證據調查，不受刑事訴訟法第159條第1項
    規定之限制，刑事訴訟法第273條之2定有明文。此乃因簡式
    審判程序，貴在審判程序之簡省便捷，故調查證據之程序宜
    由審判長便宜行事，以適當之方法行之即可；又因被告乙○○對於犯罪事實並不爭執，可認定被告亦無行使反對詰問權
    之意，因此有關傳聞證據之證據能力限制規定無庸予以適用
    。
  (二)本件證人甲○○、丙○○等人於警詢所為之陳述，雖為審判
    外之言詞陳述，其性質為傳聞證據；惟本件訴訟係適用簡式
    審判程序，有審判筆錄在卷可稽，是其等於警詢所為之證言
    ，自均得作為認定事實之證據。
二、上開事實有下列證據可證：
  (一)被告乙○○於本院審理中之自白。
  (二)被害人甲○○、丙○○之證述。
  (三)遠東國際商業銀行96.11.22（96）遠銀財富字第1400號函檢
    送：乙○○之帳號000-00000000000000之開戶基本資料暨往
    來交易明細，聯邦商業銀行汐止分行96.12.11（96）聯汐止
    字第0104號函檢送：乙○○之帳戶000000000000開戶基本資
    料暨交易往來明細乙份，聯邦商業銀行汐止分行96.12.13（
    96）聯汐止字第0106號函，聯邦銀行自動櫃員機交易明細表
    2 張等。
三、查被告提供存摺帳戶予他人作為詐欺犯罪使用，雖並未參與
    上開犯罪之構成要件行為，然其顯係以幫助他人犯罪之意思
    ，實行上開犯罪構成要件以外之行為，核其所為，係犯刑法
    第30條第1項前段、刑法第339條第1項之幫助詐欺取財罪。
    被告1次提供2個帳戶，供詐騙集團詐騙甲○○、丙○○2 人
    ，係以一行為而觸犯2 罪名，為想像競合犯，應依刑法第55
    條之規定，從一重處斷。被告僅係幫助他人實行詐欺取財，
    為幫助犯，應依刑法第30條第2 項之規定，按正犯之刑予以
    減輕。爰審酌被告率然提供帳戶予他人使用，造成遭受詐騙
    之人追查贓款及實際犯罪行為人發生阻礙，對於社會治安仍
    具有相當之危害性，及其犯罪動機、目的、手段、幫助詐騙
    之金額，以及犯罪後坦承犯行，態度良好，幫助詐欺之金額
    不高等一切情狀，量處如主文所示之刑，併諭知易科罰金之
    折算標準。
四、移送併案部分與起訴之犯罪事實，具有想像競合犯之裁判上
    一罪之關係，自為起訴效力所及，本院自當併予審理。
五、依刑事訴訟法第273條之1第1項、第299條第1項前段、第310
    條之2、第454條第1項，刑法第339條第1項、第30條第1項前
    段、第2 項、第55條、第41條第1項前段，刑法施行法第1條
    之1第1項、第2項前段，判決如主文。
中    華    民    國    97    年    9     月     2    日
                  刑事第六庭  法  官  高英賓
上正本證明與原本無異
如不服本判決，應於收受送達後10日內向本院提出上訴書狀（應
敘述具體理由並附繕本）。
上訴書狀如未敘述理由，應於上訴期間屆滿後20日內補提理由書
於本院。
                              書記官  司立文
中    華    民    國    97    年    9     月     2    日
附表：
┌───┬───────┬────┬─────┬───┬────┬────┐
│被  告│帳          戶│交付帳戶│交付帳戶予│被害人│被害遭詐│金    額│
│      │              │予詐騙集│詐騙集團之│      │騙匯款之│(新台幣)│
│      │              │團之時間│地點      │      │時間    │        │
├───┼───────┼────┼─────┼───┼────┼────┤
│      │聯邦商業銀行汐│96年11月│台北縣汐止│甲○○│96.11.7 │15,000元│
│      │止分行        │初      │市○○路1 │      │        │        │
│      │000000000000  │        │段6巷10號 │      │        │        │
│乙○○├───────┼────┼─────┼───┼────┼────┤
│      │遠東國際商業銀│同上    │同上      │丙○○│96.11.7 │20,000元│
│      │行忠孝分行    │        │          │      │        │        │
│      │00000000000000│        │          │      │        │        │
└───┴───────┴────┴─────┴───┴────┴────┘
附錄本案論罪科刑參考法條全文：
中華民國刑法第30條
幫助他人實行犯罪行為者，為幫助犯。雖他人不知幫助之情者，
亦同。
幫助犯之處罰，得按正犯之刑減輕之。
中華民國刑法第339條
意圖為自己或第三人不法之所有，以詐術使人將本人或第三人之
物交付者，處5年以下有期徒刑、拘役或科或併科1千元以下罰金
。
以前項方法得財產上不法之利益或使第三人得之者，亦同。
前二項之未遂犯罰之。


司法院資訊處製作；財團法人民間司法改革基金會備份。
